【裁判字號】    98,交易,171
【裁判日期】    980420
【裁判案由】    業務過失傷害
【裁判全文】
臺灣臺北地方法院刑事判決             98年度交易字第171號
公  訴  人  臺灣臺北地方法院檢察署檢察官
被      告  甲○○
                      樓
上列被告因業務過失傷害案件，經檢察官提起公訴（九十八年度
偵字第四一三七號），本院判決如下：
    主  文
甲○○從事業務之人，因業務上之過失傷害人，處拘役貳拾日，
如易科罰金，以新臺幣壹仟元折算壹日。
    事  實
一、甲○○以駕駛營業用小客車為業，為從事駕駛業務之人，於
    民國九十七年十一月五日上午十一時五十分許，駕駛長發交
    通有限公司（下稱長發交通公司）所有之車號：１６１—Ｅ
    Ｔ號營業用小客車搭載乘客至臺北市○○區○○街六六巷口
    下車後，於伊通街六六巷口北往南車道向左側迴車時，適乙
    ○○騎乘車號：９ＨＴ—９９１號重型機車搭沿同路段北往
    南車道行駛，甲○○原應注意車輛迴車前，應暫停並顯示左
    轉燈光或手勢，看清無來往車輛，注意行人通過，始得迴轉
    ，且當時情形天候晴，日間自然光線，路面鋪裝柏油、乾燥
    、無缺陷、無障礙物，視距良好，並無不能注意之情事，竟
    疏未於迴車前暫停、看清無來往車輛，貿然迴車，致使乙○
    ○，受到驚嚇，閃避不急，重心失衡，人車倒地滑行而受有
    左手擦傷、左膝擦傷、左大腿拉傷等傷害，甲○○嗣後陪同
    乙○○前往臺北市○○區○○路某機車行就修復機車事宜進
    行估價，因不滿修復費用數額過高，自行離去，乙○○隨後
    報警循線查獲甲○○，而悉上情。
二、案經乙○○訴由臺北市政府警察局中山分局報請臺灣臺北地
    方法院檢察署檢察官偵查起訴。
    理  由
壹、程序部分：
    按被告以外之人於審判外之言詞或書面陳述，除法律有規定
    者外，不得作為證據，刑事訴訟法第一百五十九條第一項定
    有明文；另按被告以外之人於審判外之陳述，雖不符前四條
    之規定，而經當事人於審判程序同意作為證據，法院審酌該
    言詞陳述或書面陳述作成時之情況，認為適當者，亦得為證
    據；當事人、代理人或辯護人於法院調查證據時，知有第一
    百五十九條第一項不得為證據之情形，而未於言詞辯論終結
    前聲明異議者，視為有前項之同意；同法第一百五十九條之
    五規定甚明。本案所據以認定被告甲○○犯罪事實之證據，
    其中部分屬傳聞證據，因公訴人及被告於本院言詞辯論終結
    前均未對其證據能力聲明異議，本院認該等傳聞證據作成之
    情況亦無不當之情形，依刑事訴訟法第一百五十九條之五規
    定，該等傳聞證據均具備證據能力，合先敘明。
貳、實體部分：
一、訊據被告甲○○固不否認伊係以駕駛營業用小客車為業，於
    上揭時、地駕駛長發交通公司所有之車號：１６１—ＥＴ號
    營業用小客車搭載乘客至臺北市○○區○○街六六巷口下車
    後，於伊通街六六巷口北往南車道向左側迴車時，適告訴人
    乙○○騎乘車號：９ＨＴ—９９１號重型機車搭沿同路段北
    往南車道行駛，後於該處人車倒地滑行而受有左手擦傷、左
    膝擦傷、左大腿拉傷等傷害，嗣後伊陪同告訴人前往臺北市
    中山區○○路某機車行就修復機車一事進行估價，惟未賠償
    告訴人任何費用即自行駕車離去等情，惟矢口否認有何業務
    過失傷害犯行，辯稱伊於迴車之前有打方向燈，且伊所駕駛
    車輛當時尚未開始啟動，伊就本件車禍之發生，應無任何過
    失可言，告訴人係騎車不慎而滑倒受傷，要與伊迴車並無任
    何因果關係云云。惟查：
  (一)上揭事實業據告訴人於本院審理中結證稱九十七年十一月五
    日上午十一時五十分許伊騎乘車號：９ＨＴ—９９１號重型
    機車搭沿臺北市○○區○○街路段北往南車道行駛，該路段
    僅有一個車道，駛近伊通街六十六巷口處，見到前方約五公
    尺處由被告所駕駛之車號：１６１—ＥＴ號營業用小客車突
    然在巷口迴車，伊受到驚嚇，為避面迎面撞上前方正在迴車
    之計程車，立即往內側方向閃避，並緊急踩煞車企圖降低車
    速，未料因此重心失衡，機車朝左側傾倒，致使伊受有左手
    擦傷、左膝擦傷、左大腿拉傷等傷害，因當時情況相當緊急
    ，伊並沒注意到被告迴車時有無打方向燈，被告稍後陪同伊
    前往吉林路某車行就修復機車事宜進行估價，因修復費用數
    額稍高，被告表示不願賠償後便自行離去，伊只好報警等語
    綦詳（見本院卷第十二、十三頁）；再查，告訴人與被告並
    無宿怨，其證詞復受刑事具結之擔保，且告訴人於本院審理
    中就被告於迴車時有無打方向燈此一重要爭點，誠實答以因
    當時情況相當緊急，伊並沒注意到被告迴車時有無打方向燈
    等語（見本院卷第十二頁反面），顯無為圖民事賠償而故意
    捏造被告有其他嚴重違規行為之情形，是告訴人應無甘冒刑
    事偽證重刑處罰之危險，而故意構詞誣陷被告之可能，其所
    為上揭指訴，應屬可採；參以被告於偵查中自承伊於該路口
    正準備迴車時即發現告訴人騎乘機車於該路段內側朝朝左傾
    倒後再往前滑行數公尺等情（見九十八年度偵字第四一三七
    號卷第三一、三二頁），核以卷附道路交通事故現場圖（見
    九十八年度偵字第四一三七號卷第十四頁）及現場照片（見
    九十八年度偵字第四一三七號卷第二三頁）均顯示該巷口左
    側有一道長約○．九公尺之明顯刮地痕，另卷附臺北市政府
    警察局中山分局交通分隊道路交通事故分析補充資料表（見
    九十八年度偵字第四一三七號卷第十五頁）及車輛受損照片
    （見九十八年度偵字第四一三七號卷第二三、二四頁）亦顯
    示告訴人所騎乘重型機車之左側車身有擦地痕跡，而告訴人
    經前往長庚紀念醫院治療，經醫師診斷確實受有左手擦傷、
    左膝擦傷、左大腿拉傷等傷害，有長庚紀念醫院九十七年十
    一月五日診斷證明書在卷可憑（見九十八年度偵字第四一三
    七號卷第九頁），另有臺北市政府警察局交通大隊道路交通
    事故初步分析研判表（見九十八年度偵字第四一三七號卷第
    十一頁）、臺北市政府警察局中山分局交通分隊交通事故談
    話紀錄表（見九十八年度偵字第四一三七號卷第十四頁）、
    道路交通事故調查報告表(一)、(二)（見九十八年度偵字第四一
    三七號卷第十七、十八頁）等資料附卷足憑，綜上可徵，告
    訴人所受上揭傷勢應係被告疏未注意暫停看清無來往車輛，
    即貿然迴車，致使告訴人受到驚嚇，閃避不急，重心失衡，
    人車倒地滑行而導致。
  (二)被告雖辯稱伊於該路口迴轉之前，打左轉方向燈後，還在打
    方向盤，車身尚未迴轉時，告訴人即人車倒地，告訴人所受
    傷害應與伊無關云云。惟查，告訴人於警詢、偵查及本院審
    理中均供稱當時被告所駕駛計程車確實係在行進中，並非停
    滯不動，伊係因被告所駕駛計程車突然往左迴車，整個車身
    橫跨馬路，因而受到驚嚇，閃煞不及而人車倒地等情一致（
    見九十八年度偵字第四一三七號卷第十六、三二頁及本院卷
    第十四頁反面），苟被告所駕駛上揭車輛於本件車禍發生當
    時仍處於停滯狀態，告訴人應不致於受到驚嚇，基於本能反
    應立即踩煞車，導致重心失衡、人車倒地而受傷，是被告上
    揭所辯，顯與事實不符，要難採信。且按「汽車迴車前，應
    暫停並顯示左轉燈光或手勢，看清無來往車輛，並注意行人
    通過，始得迴轉」，道路交通安全規則第一百零六條第五款
    定有明文；而依一般生活經驗，臺灣地區因機車眾多，為顧
    及機車行進之安全，欲迴車之汽車駕駛人於行駛近路口時，
    除應先顯示左方向燈或打手勢對示意欲迴車提醒注意外，汽
    車於迴車前更應先行暫停，確認同向車道已無往來車輛後，
    始得進行迴車，方能認為已經遵守上開「汽車迴車前，應暫
    停並顯示左轉燈光或手勢，看清無來往車輛，並注意行人通
    過，始得迴轉」之交通規則，並非汽車先顯示左轉方向燈後
    即可逕行迴車，否則上開交通規則，即失其意義，自不待言
    ，綜上被告徒辯以伊已打左轉方向燈應其無過失云云，並不
    足採。又本件被告迴車時，依道路交通安全規則第一百零六
    條第五款之規定，本應暫停並顯示左轉燈光或手勢，看清無
    來往車輛，並注意行人通過，始得迴轉，且當時情形天候晴
    ，日間有自然光線，路面鋪裝柏油、乾燥、無缺陷、無障礙
    物，視距良好，並無不能注意之情事，如被告於該路口迴轉
    前，先行暫停並看清無來往車輛，當不致使告訴人受到驚嚇
    ，閃避不急，重心失衡，人車倒地滑行而受傷，且本件經臺
    北市政府警察局交通警察大隊初步分析研判，亦認被告迴車
    前未注意來往車輛之疏失，有臺北市政府警察局交通警察大
    隊道路交通事故初步分析研判表在卷可參（見九十八年度偵
    字第四一三七號卷第十一頁），堪認被告確有迴車前未暫停
    看清無來往車輛之過失，且被告之過失與告訴人所傷害結果
    間，顯有相當因果關係，至為灼然。至本件告訴人於騎乘機
    車過程中，未注意車前狀況並隨時採取必要安全措施，雖亦
    有過失，惟被告就本件車禍之發生既有過失，且其過失與告
    訴人所受傷害間有相當因果關係，即難諉以告訴人之過失而
    得解免刑責。
  (三)綜上所述，本件事證明確，被告過失傷害犯行堪以認定，應
    依法論科。
二、核被告所為係犯刑法第二百八十四條第二項前段之業務過失
    傷害罪。爰審酌被告駕駛車輛有迴車過失，導致告訴人受有
    傷害，告訴人傷勢程度尚屬輕微，惟被告未能坦承犯行，且
    迄未能賠償告訴人，與之達成民事和解，另審酌本件告訴人
    亦有騎乘機車未注意車前狀況並隨時採取必要安全措施之過
    失，及被告之品行、生活狀況、智識程度等一切情狀，量處
    如主文所示之刑並諭知易科罰金之折算標準。
據上論斷，應依刑事訴訟法第二百八十四條之一、第二百九十九
條第一項前段，刑法第二百八十四條第二項前段、第四十一條第
一項前段，刑法施行法第一條之一第一項、第二項前段，判決如
主文。
本案經檢察官羅月君到庭執行職務。
中    華    民    國    98    年    4     月    20    日
                  刑事第十四庭  法  官  李家慧
以上正本證明與原本無異。
如不服本判決應於收受送達後10日內向本院提出上訴書狀，並應
敘述具體理由；其未敘述上訴理由者，應於上訴期間屆滿後20日
內向本院補提理由書（均須按他造當事人之人數附繕）「切勿逕
送上級法院」。
                                書記官  鄭淑丰
中    華    民    國    98    年    4     月    20    日
附錄本件論罪科刑法條：
中華民國刑法第284條
（過失傷害罪）
因過失傷害人者，處 6 月以下有期徒刑、拘役或 5 百元以下罰
金，致重傷者，處1年以下有期徒刑、拘役或5百元以下罰金。
從事業務之人，因業務上之過失傷害人者，處 1 年以下有期徒刑
、拘役或1千元以下罰金，致重傷者，處3年以下有期徒刑、拘役
或2千元以下罰金。


司法院資訊處製作；財團法人民間司法改革基金會備份。
